臺灣彰化地方法院刑事裁定
111年度聲字第626號
聲  請  人
即  被  告  莊漢文



選任辯護人  王銘助律師
上列聲請人即被告因違反政府採購法案件（111年度訴字第477號
），聲請發還扣押物或影印扣押物，本院裁定如下：
    主  文
莊漢文預納費用後，准予付與本院111年度訴字第477號案件如附
表編號1至35所示證物影本。
發還扣押物之聲請駁回。
    理  由
一、聲請意旨略以：聲請人即被告莊漢文（下稱被告）及崇萱景
    觀營造有限公司（下稱崇萱公司）、尚邑營造有限公司（下
    稱尚邑公司）因本案遭搜索扣得存摺、契約及支出帳等物，
    因適逢報稅期間須檢附上開資料，為此聲請發還上開扣押物
    品，或准予被告影印上開相關資料以利順利申報稅務。
二、按可為證據或得沒收之物，得扣押之；扣押物若無留存之必
    要者，不待案件終結，應以法院之裁定或檢察官命令發還之
    ，刑事訴訟法第133條第1項、第142條第1項前段分別定有明
    文。又按所謂扣押物無留存之必要者，乃指非得沒收之物，
    且又無留作證據之必要者，始得依上開規定發還；倘扣押物
    尚有留存之必要者，即得不予發還。又該等扣押物有無留存
    之必要，並不以係得沒收之物為限，且有無繼續扣押必要，
    應由事實審法院依案件發展、事實調查，予以審酌（最高法
    院101年度台抗字第125號裁定意旨參照）。再者，被告於審
    判中得預納費用請求付與卷宗及證物之影本；但卷宗及證物
    之內容與被告被訴事實無關或足以妨害另案之偵查，或涉及
    當事人或第三人之隱私或業務秘密者，法院得限制之，刑事
    訴訟法第33條第2項定有明文。故現行刑事訴訟法已明訂賦
    予被告得請求付與卷宗及證物之權利，以利其防禦權及各項
    訴訟權之行使，並於但書針對特別列舉之事由，規定得由法
    院就閱卷範圍及方式為合理之限制外，原則上即應允許之。
三、查被告因違反政府採購法案件，前經法務部廉政署派員於附
    表所示時間，持本院所核發110年度聲搜字第1046號搜索票
    ，分別前往該表所示地點實施搜索，並扣得同表所示物品之
    事實，業經本院調取前揭案號之搜索卷宗確認屬實，並有搜
    索票、搜索扣押筆錄、扣押物品目錄表、扣押物品收據，及
    無應扣押之物證明書為憑（聲搜卷第419至465頁），堪予審
    認。
四、茲據被告執前詞提出本件聲請，本院認定如下：
　㈠聲請發還扣押物部分：　
　　稽以起訴書雖未將聲請意旨所載證物資料列為聲請宣告沒收
    之標的物（詳起訴書第145頁），而被告於偵查中復大致坦
    認有陪、圍標之情事，然本案既尚待賡續審理，關於被告所
    涉違反政府採購法犯行之成立，乃至於是否有其他犯罪所得
    待釐清等節，均有待逐步調查確認，而存在須檢閱相關證物
    原物之可能性。綜上所陳，本院衡酌案件進行之程度、事證
    調查之必要性，認相關扣押物仍有繼續扣押留存之必要；從
    而，此部分聲請尚難准許，應予駁回。
　㈡聲請影印證物部分：
　　被告所涉違反政府採購法犯行現既由本院審理中，則依刑事
    訴訟法第33條第2項前揭規定，被告請求付與相關證物影本
    ，尚屬有據，本院自應准許，爰裁定如主文所示。此外，被
    告亦可依刑事訴訟法第33條第1項規定，委請辯護人到院檢
    閱證物（惟須具體指明如附表所示欲檢閱之證物編號、名稱
    ），並得抄錄、重製或攝影，附此敘明。
五、依刑事訴訟法第220條，裁定如主文。
中　　華　　民　　國　　111 　年　　6 　　月　　10　　日
                  刑事第二庭  審判長法  官  葉明松
　　　　　　　　　　　　　　　　    法  官  王祥豪
　　　　　　　　　　　　　　　　    法  官  陳薏伩
以上正本證明與原本無異。
如不服本裁定，應於裁定送達後五日內向本院提出抗告狀（須附
繕本）。
中　　華　　民　　國　　111 　年　　6 　　月　　10　　日
                                    書記官  蔡旻珊
附表
本裁定編號 廉政署編號 扣案物品名稱 數量 ㈠110年12月28日上午6時44分起，在彰化縣○○鎮○○路○○巷00○0號及相通連之處所所扣得（受搜索人：崇萱公司）    1 6-2-1 國道三號南下139公里路段邊坡維護工程資料 壹冊 2 6-2-2 南投段轄區路權維護工程資料 壹冊 3 6-2-3 109年斗南段轄區邊坡維護工程資料 壹冊 4 6-2-4 109年苗栗段轄區邊坡維護工程資料 壹冊 5 6-2-5 108年斗南段轄區邊坡維護工程資料 壹冊 6 6-2-6 投標資料 壹冊 7 6-2-7 107至109年匯出款帳記資料 壹冊 8 6-2-8 110年度支出帳記資料 壹冊 9 6-2-9 109年度支出帳記資料 壹冊 10 6-2-10 斗南段轄區事故處理及勞務工作（109年7月至110年6月）資料 壹冊 11 6-2-11 104年至110年發票登記資料 壹冊 12 6-2-12 108年至110年派工資料 壹冊 13 6-2-13 「中分局一般勞務作業工作109年2月至110年1月-Ａ南投Ｂ斗南Ｃ大甲Ｄ苗栗」資料 壹冊 14 6-2-14 陳嘉文合作金庫帳號0000000000000號帳戶存摺 壹冊 15 6-2-15 崇萱公司合作金庫帳號0000000000000號帳戶存摺 壹冊 16 6-2-16 漢昌工程行合作金庫帳號0000000000000號帳戶存摺 壹冊 17 6-2-17 莊漢文台中銀行帳號000000000000號帳戶存摺 壹冊 18 6-2-18 崇萱公司台中銀行帳號000000000000號帳戶存摺 壹冊 19 6-2-19 漢昌工程行陳嘉文台中銀行帳號000000000000號帳戶存摺 壹冊 20 6-2-20 莊漢文溪湖鎮農會帳號00000000000000號帳戶存摺 壹冊 21 6-2-21 莊漢文台中銀行帳號000000000000號帳戶存摺 壹冊 22 6-2-22 莊漢文第一銀行帳號00000000000號帳戶存摺 壹冊 23 6-2-23 崇萱公司第一銀行帳號00000000000號帳戶存摺 肆冊 24 6-2-24 陳嘉文第一銀行帳號00000000000號帳戶存摺 貳冊 25 6-2-25 尚邑公司第一銀行帳號00000000000號帳戶存摺 肆冊 26 6-2-26 中分局一般勞務作業工作109年2月至110年1月-Ｂ斗南之契約 壹冊 27 6-2-27 斗南段轄區事故處理及勞務工作（109年7月至110年6月）契約 壹冊 28 6-2-28 南投段轄區路權維護工作（108年4月至109年3月）第末期保留款期估驗款案 壹冊 29 6-2-29 中分局一般勞務作業工作109年2月至110年1月-Ｂ斗南之開工核足資料 壹冊 30 6-2-30 南投段轄區路權維護工作（109年4月至110年12月）開工報告 壹冊 31 6-2-31 109年斗南段轄區邊坡維護工程之結算驗收證明書 壹冊 32 6-2-32 109年苗栗段轄區邊坡維護工程之工程結算驗收證明書 壹冊 33 6-2-33 尚邑公司請款明細 壹冊 34 6-2-34 尚邑公司勞健保資料 壹冊 35 6-2-35 103年至107年支出登記資料 壹本 36 6-2-36 莊漢文行動電話 壹支 37 6-2-37 陳嘉文行動電話 壹支 38 6-2-38 隨身碟（ADATA廠牌） 壹個 ㈡110年12月28日上午10時46分起，在彰化縣○○鎮○○路○○巷00號及相通連處所執行搜索（受搜索人：莊漢文）    未發現應扣押之物品    ㈢110年12月28日上午11時20分起，在彰化縣○○鎮○○○街00號1樓及相通連處所執行搜索（受搜索人：崇萱公司）    未發現應扣押之物品    ㈣110年12月28日上午11時8分起，在彰化縣○○鄉○○路000巷00○0號及相通連處所執行搜索（受搜索人：尚邑公司）    未發現應扣押之物品